臺灣高等法院高雄分院刑事判決　　　　99年度上訴字第2122號
上　訴　人
即　被　告　楊敬彥
選任辯護人　謝國允律師
上列上訴人因違反毒品危害防制條例案件，不服臺灣高雄地方法
院99年度訴字第974 號中華民國99年10月19日第一審判決（起訴
案號：臺灣高雄地方法院檢察署98年度偵字第32117 號、99年度
偵字第2927號），提起上訴，本院判決如下：
    主  文
原判決撤銷。
楊敬彥無罪。
    理  由
壹、公訴意旨略以：楊敬彥明知甲基安非他命是毒品危害防制條
    例第2 條第2 項第2 款所明定之第二級毒品，不得販賣、持
    有，竟基於販賣第二級毒品甲基安非他命之犯意，以000000
    0000號為對外之聯絡工具，於民國98年7 月14日19時許，在
    高雄市○○區○○路與大中路口，以新臺幣1,500 元之價格
    ，販賣第二級毒品甲基安非他命1 包予邱致嘉。嗣為警於98
    年8 月27日上午9 時許，持搜索票在高雄縣鳳山市○○路53
    6 號處所，扣得第二級毒品甲基安非他命6 包（總毛重69.8
    7 公克）、電子磅秤1 台、夾鍊袋1 批及行動電話1 支（內
    插有0000000000號SIM 卡1 張），因認被告涉犯毒品危害防
    制條例第4 條第2 項販賣第二級毒品罪罪嫌。
貳、證據能力部分：
一、按執行通訊監察所得之錄音紀錄，係利用科技設備取得之證
    據，性質與供述證據有異，其證據能力之有無端以是否經合
    法取得而定。如取得證據所憑之機械性能及操作技術無虞，
    其紀錄內容與原始通訊具同一性即無可議，又翻譯者之聽覺
    及對語言之理解若足堪勝任，其譯文所呈與錄音內容具同一
    性，即無可非議（最高法院97年度臺上字第3872號、第3936
    號判決意旨參照）。卷附行動電話門號0000000000號之通訊
    監聽譯文，係承辦警員依法聲請執行通訊監察並於核准之監
    聽期間內側錄所得，有臺灣高雄地方法院98年度聲監續字第
    001980號通訊監察書1 紙在卷可稽（臺灣高雄地方法院檢察
    署99年度偵字第2972號案卷第69頁），與法律規定相符，為
    公務員依法定程序取得之證據資料，應認為有證據能力。
二、又鑑定人由審判長、受命法官或檢察官就下列之人選任一人
    或數人充之：一就鑑定事項有特別知識經驗者。二經政府機
    關委任有鑑定職務者，刑事訴訟法第198 條定有明文。卷附
    內政部警政署刑事警察局就扣案毒品鑑驗製作之98年11月11
    日刑鑑字第0980153984號鑑定書，雖係被告以外之人於審判
    外之書面陳述，然內政部警政署刑事警察局係臺灣高等法院
    檢察署檢察長就毒品種類、成分相關鑑定事項概括選任之鑑
    定機關，有臺灣高等法院檢察署92年9 月9 日檢文允字第09
    21001203號函附之「臺灣高等法院檢察署檢察長概括選任鑑
    定機關表列」可參，上開毒品鑑定書，為刑事訴訟法第159
    條第1 項規定之例外情形，有證據能力。
三、卷附證人邱致嘉於警詢中之陳述，經被告及辯護人爭執其證
    據能力，復無其他法律規定之例外情形，除依刑事訴訟法第
    166 之1 第2 項、第3 項第6 款，第166 條之2 等規定，及
    行使反詰問之一方得以陳述人先前不一致之陳述為彈劾證據
    之原則，而用以為爭執被告、證人、鑑定人陳述證明力之彈
    劾證據外，不得直接作為認定被告犯罪事實存否之證據。
四、按被告以外之人於審判外之陳述，雖不符刑事訴訟法第159
    條之1 至之4 之規定，然經當事人於審判程序同意作為證據
    ，法院審酌該言詞陳述或書面陳述作成時之情況，認為適當
    者，亦得為證據，刑事訴訟法第159 條之5 第1 項定有明文
    。本判決後開引用具有傳聞證據性質之證據資料，已經檢察
    官、被告及其辯護人於審理期日同意為證據使用，是其縱無
    刑事訴訟法第159 條之1 至第159 條之4 或其他傳聞法則例
    外之情形，亦經本院審酌該證據作成之情況，既無違法取得
    情事，復無證明力明顯過低等情形，以得供做法院判斷事實
    之依據為適當，認為均有證據能力，得為證據。
五、又被告及辯護人就本院依職權勘驗證人邱致嘉偵訊及原審錄
    音光碟所製作之勘驗筆錄的證據能力，均表示無意見，並陳
    明證人邱致嘉偵訊及原審陳述以本院之勘驗筆錄為準，有其
    刑事陳報狀可證（見本院卷第70頁），本院審酌本院勘驗程
    序係就證人邱致嘉之偵訊及原審陳述為逐字紀錄，自較證人
    邱致嘉偵訊及原審筆錄僅為要旨記載為詳細，故證人邱致嘉
    於偵訊及原審陳述，自以本院之勘驗筆錄為準。另其他證據
    部分，本院於審判期日，依各該證據不同之性質，以提示或
    告以要旨等法定調查方法逐一調查，並使當事人表示意見，
    本院亦查無法定證據取得禁止或證據使用禁止之情形，故認
    所引用各項證據資料，均具證據之適格。
、實體部分：
一、按犯罪事實應依證據認定之，無證據不得認定犯罪事實，刑
    事訴訟法第154 條第2 項定有明文。又認定犯罪事實所憑之
    證據，雖不以直接證據為限，間接證據亦包括在內；然而無
    論係直接或間接證據，其為訴訟上之證明，須於通常一般之
    人均不致有所懷疑，而得確信其為真實之程度者，始得據為
    有罪之認定，倘其證明尚未達到此一程度，而有合理性之懷
    疑存在時，即難為有罪之認定。再者，施用毒品者所稱其向
    某人買受毒品之指證，不得作為有罪判決之唯一證據，仍須
    調查其他必要之證據，資以補強其指證之真實性，始為適法
    。又關於毒品施用者其所稱向某人購買毒品之供述，必須補
    強證據佐證，係指毒品購買者之供述縱使並無瑕疵，仍須補
    強證據佐證而言，以擔保其供述之真實性。該所謂補強證據
    ，必須與該施用毒品者關於相關毒品交易之供述，具有相當
    程度之關連性，因該補強證據之佐證，足使一般人對於施用
    毒品者之供述無合理之懷疑存在，而得確信其為真實，始足
    當之。若毒品購買者之供述證據，本身已有重大瑕疵，依嚴
    格證明之法則，已無法憑為確有販賣毒品行為之認定時，因
    毒品施用者其所稱向某人購買毒品之供述前提事實已有合理
    之懷疑存在，論理上自無再論補強證據之必要（最高法院96
    年度台上字第351 號判決參照）。
二、本件公訴人認被告涉有前開販賣第二級毒品甲基安非他命罪
    嫌，係以扣案甲基安非他命6 包、行動電話、電子磅秤、夾
    鏈袋等物，及證人邱致嘉證詞、記錄被告與邱致嘉2 人上開
    行動電話通話內容之通訊監察譯文（99年度偵字第2972號卷
    第72頁）、0000000000號行動電話門號通聯調閱查詢單（99
    年度偵字第2972號卷第84頁）、搜索扣押筆錄、扣押物品清
    單，及內政部警政署刑事警察局就扣案6 包甲基安非他命鑑
    驗製作之98年11月11日刑鑑字第0980153984號鑑定書，為其
    主要論據。訊據上訴人即被告楊敬彥（下稱被告）固供承伊
    與邱致嘉為舊識，曾經互相請客，一起施用甲基安非他命，
    98年7 月14日晚間伊確曾接獲邱致嘉如公訴意旨所指來電，
    然伊當時與邱致嘉約定至博愛路、大中路口之目的，係要提
    供甲基安非他命跟邱致嘉一起施用，並非販賣，且嗣後伊亦
    未依約前往等語。
三、經查：
（一）證人邱致嘉指述有以下瑕疵：
    1.證人邱致嘉於偵查中稱：「當天下午打給他（即被告），
      他剛好在『凹仔底』（即高雄市左營區○○○路）那裡，
      我們直接就約在博愛路、大中路（應為博愛三、四路及大
      中二路口）那邊」云云（見本院卷第45頁背面，本院勘驗
      證人邱致嘉之偵訊錄音帶內容），然依其與被告之通訊譯
      文顯示，被告係對證人邱致嘉稱：「（邱致嘉問：你那裡
      是哪裡？）鳳山步校旁邊」（見99年度偵字第2972號卷第
      92頁），證人邱致嘉前揭所述之被告所在地，顯與通訊監
      察譯文不相符合。
    2.另證人邱致嘉於警詢中指認被告程序部分，經本院勘驗證
      人邱致嘉之偵訊、原審光碟錄音結果，證人邱致嘉於偵查
      中稱：「（問：楊敬彥長相？）平頭，（問：是這個沒錯
      ，你確定嗎？）剛開始我到警察局時，還非常確定說「不
      是他」，結果長官跟我講之後，我在…有，有，有，就知
      道了，（問：你完全確定嗎？）百分之80吧，有啦，有辦
      法確定，因為…（問：有無戴眼鏡？）有戴眼鏡，（問：
      有沒有什麼特徵？）沒有特徵」、於原審稱：「（問：可
      否確定拿毒品給你的人為在庭之被告？）跟那時候長得不
      像，（審判長提示警局指認照片，閱覽後稱）對」等語，
      有本院勘驗筆錄可稽（分見本院卷第45頁背面至46頁、50
      頁），再對照證人邱致嘉於警詢時之指認照片，可知證人
      邱致嘉於警詢中，僅就被告照片為指認，且為單一指認，
      該受指認之被告照片未戴眼鏡，髮型亦非證人邱致嘉所稱
      之「平頭」（見99年度偵字第2972號卷第18頁），與證人
      邱致嘉於偵查中所稱：被告外型為「戴眼鏡、留平頭」等
      外觀均不相符。且證人邱致嘉並曾明確對警方表示，販賣
      毒品與伊者，不是被告，後經警方「提醒」，方確認是被
      告，但猶於偵訊中，告訴檢察官，無法描述被告長相特徵
      ，是證人邱致嘉嗣後改稱：「有辦法確定販賣毒品與伊者
      是被告」云云，是否真實可採，實有可疑。
    3.再證人邱致嘉於原審審理時，證稱：「（問：監聽譯文並
      無談到交易毒品之種類、數量、金額，你如何確定交易內
      容？）就是買毒品安非他命啊，當時在電話中沒有提到，
      我就是拿1,500 元給被告而已…，（問：被告事前是否知
      悉你要拿1,500 元給他？）我不曉得他知不知道，（問：
      你要向對方買多少價值的毒品都沒有跟對方談，你如何確
      認對方知悉要拿多少份量毒品給你？）我那時候就隨便啊
      ，我不知道他要拿多少毒品給我，隨便他拿給我，（問：
      毒品種類是否有先行跟對方確認？）沒有先行確認要買的
      毒品種類…（問：你跟被告見面，有無談到購買多少毒品
      ？）我沒有跟他說要買多少，（問：你是否直接拿1,500
      元給被告？）是，（問：稍早於咖啡廳見面時，被告有無
      跟你講毒品價格是多少？）沒有」云云（見本院卷第48、
      50頁，本院勘驗證人邱致嘉之原審錄音帶內容），而證人
      邱致嘉與被告對話之通訊監察譯文確實亦無2 人關於毒品
      種類、數量、金額之談話，有該通訊監察譯文可證（見99
      年度偵字第2972號卷第92頁），則在證人邱致嘉未事先與
      被告談好欲購入之毒品種類、數量、金額之情況下，其逕
      自交付1,500 元即取得被告交付之第二級毒品甲基安非他
      命1 包，且自承隨便被告拿多少給伊，伊均不在意，此與
      正常毒品交易正常模式（即購毒者均會事先詢問毒品價格
      、數量等情，且對毒品數量、價格均會計較、介意）有違
      ，難認證人邱致嘉所述合乎一般經驗、論理法則。
    4.證人邱致嘉又稱：「被告開INFINITY FX35 車來」、「我
      等了大概十幾、二十分鐘」云云（見本院卷第45頁背面、
      第49頁背面），然查警方並未至現場尋得任何監視錄影器
      錄得被告確實駕駛該車出現之畫面，更無其他證據證明被
      告於案發時點確曾駕駛過前款車輛；被告與證人邱致嘉依
      通訊監察譯文所示，雖有相約在高雄市○○路、大中路口
      見面（見99年度偵字第2972號卷第92頁），但其所稱之處
      實係高雄市○○○○○路、大中二路口，該地位於國道10
      號之左營交流道下，為一寬大之路口，現場交通擁擠，有
      電子地圖在卷可證（見本院卷第109-1 頁），依證人邱致
      嘉所言，雙方係第一次進行毒品交易，被告讓證人邱致嘉
      等候約20分鐘之久云云，則在雙方均無默契之情況下，於
      第一次通訊後，理應就證人邱致嘉將在高雄市○○路、大
      中路口之哪一個角落等候、證人邱致嘉先到達後，詢問被
      告是否將要到達、何時會到達現場等情，雙方進一步為通
      聯確認，然渠等竟均未為之，而僅有99年度偵字第2972號
      卷第92頁之ㄧ通通訊監察譯文可考，亦與一般施用毒品者
      ，急欲取得毒品，而一再催促販毒者出面交易，或詢問販
      毒者何時到達之常情不符，是被告辯稱，當日雖有與證人
      邱致嘉通聯，但之後並未見面等語，即非無據。
（二）本案之通訊監察譯文雖係被告與證人邱致嘉之對話，然由
      其內容觀之，雙方僅約定將要見面之地點，就毒品交易之
      種類、數量、金額皆未談及，尚不足為被告確與證人邱致
      嘉就買賣第二級毒品甲基安非他命達成合意之證據。
（三）此外，扣案之甲基安非他命6 包，雖為被告所持有，但並
      非在本案案發現場扣得，無從證明與本件販賣第二級毒品
      甲基安非他命有關；再行動電話（門號0000000000）雖為
      被告與證人邱致嘉通聯所用之物，但其通訊監察譯文無法
      證明該2 人確實以之進行第二級毒品甲基安非他命交易，
      業如前述；另扣案之電子磅秤、夾鏈袋等物，係於高雄縣
      鳳山市○○路536 號2 樓冰箱上查獲，有搜索扣押筆錄及
      扣押物品目錄表在卷可證（見99年度偵字第2972號卷第48
      -53 頁），然高雄縣鳳山市○○路536 號承租人為林永昌
      ，其承租該處用以談生意、聯絡友人，被告並非承租人，
      且係借住於該處3 樓，並非居住於警方扣得電子磅秤、夾
      鏈袋之2 樓，有內政部刑事警察局100 年5 月20日刑偵八
      (一)字第1000067607號函在卷可證（見本院卷第77頁），是
      被告辯稱，該等扣押物非其所有，尚可採信，從而，扣案
      之電子磅秤、夾鏈袋等物，亦難認與被告本案犯行有何關
      聯。
  綜上所述，被告前開所辯，並非毫無足取，公訴人所持之前開
  論據，均無法採為認定被告犯罪之證據；此外，復查無其他積
  極證據足資證明被告有何販賣第二級毒品甲基安非他命之犯行
  ，揆諸前揭最高法院判決意旨，證人邱致嘉指述既有瑕疵，其
  餘補強證據亦非可採，被告被訴販賣第二級毒品甲基安非他命
  罪自屬不能證明。
四、原審未詳為推求，遽為論罪科刑之判決，即有未恰，被告執
    此聲明上訴，指摘原判決不當，為有理由，應由本院將原判
    決撤銷改判，並為被告無罪之諭知。
據上論結，應依刑事訴訟法第369 條第1 項前段、第364 條、第
301 條第1 項，判決如主文。
本案經檢察官高碧霞到庭執行職務。
中    華    民    國  100     年    7     月    20    日
                  刑事第十一庭  審判長法  官  翁慶珍
                                      法  官  孫啟強
                                      法  官  石家禎
以上正本證明與原本無異。
如不服本判決應於收受本判決後10日內向本院提出上訴書狀，其
未敘述上訴理由者，並得於提起上訴後10日內向本院補提理由書
狀（均須按他造當事人之人數附繕本）「切勿逕送上級法院」。
中    華    民    國   100    年    7     月    20    日
                                      書記官  黃月瞳